臺灣臺中地方法院民事判決
111年度訴字第723號
原      告  劉韋君  
            劉亞嵐  
            劉浩竣  
共      同
訴訟代理人  賈俊益律師
被      告  蔣晶瑩  
訴訟代理人  陳之政  
上列當事人間債務人異議之訴事件，本院於民國111年7月13日言
詞辯論終結，判決如下：
    主    文
一、臺灣臺中地方法院110年度司執字第138226號清償債務強制
    執行事件之強制執行程序應予撤銷。
二、被告不得執臺灣臺中地方法院99年度司執三字第3578號債權
    憑證為執行名義，對原告為強制執行。　
三、訴訟費用由被告負擔。　　
    事實及理由
一、原告主張：
    原告前因給付票款事件，經本院以87年度中簡字第2465號民
    事判決，判命原告應連帶給付被告新臺幣(下同)210萬元及
    自86年10月29日起至清償日止按年息百分之6計算之利息確
    定。嗣被告於94年間對原告取得本院核發之94年度執三字第
    1046號債權憑證後，復於99年間再取得本院換發之99年度司
    執三字第3578號債權憑證(下稱系爭債權憑證)，再於110年1
    0月5日以系爭債權憑證為執行名義向本院聲請對原告為強制
    執行，繼於110年11月9日再以系爭債權憑證為執行名義對原
    告聲請強制執行，經本院以110年度司執字第138226號執行
    在案(下稱系爭執行程序)。本院核發系爭債權憑證予被告後
    ，被告直至110年10月始聲請強制執行，已逾5年請求權時效
    ，原告依民法第144條規定主張時效抗辯。退步言之，縱被
    告執行名義本金部分未罹時效，利息部分亦已罹於時效，原
    告自得主張時效抗辯。爰依強制執行法第14條規定提起債務
    人異議之訴。並聲明：
1、本院110年度司執字第138226號清償債務民事強制執行程序，
   應予撤銷。
2、被告不得執系爭債權憑證為執行名義對原告為強制執行。　
二、被告答辯：
    本件係原告之父親即訴外人劉响向被告借款，劉响死亡後，
    劉韋君、劉亞嵐、劉浩峻等人未辦理拋棄繼承，因而繼承劉
    响債務，被告遂對原告提起民事訴訟並獲勝訴判決確定。被
    告與被繼承人劉响為借款債權，而清償借款請求權時效為15
    年，本件並未逾請求權時效。並聲明：駁回原告之訴。
三、得心證之理由：
(一)原告起訴主張被告於110年11月9日以系爭債權憑證為執行名
    義對原告聲請強制執行，經本院以110年度司執字第138226
    號執行在案之事實，為被告所不爭執，並經本院調取該執行
    案卷核閱無誤，堪信屬實。
(二)系爭債權憑證所據以強制執行之執行名義為本票請求權：查
    ，系爭債權憑證係緣於原告前於87年間持如附表所示2紙本
    票(下稱系爭本票)，向原告提起請求給付票款之訴，經本院
    以87年度中簡字第2465號民事判決，判命原告應連帶給付被
    告210萬元及自86年10月29日起至清償日止按年息百分之6計
    算之利息確定(下稱系爭確定判決)。嗣被告於88年間持系爭
    確定判決，向臺灣雲林地方法院聲請對原告為強制執行，經
    該法院以88年度執字第3431號為強制執行後，核發88年度執
    字第3431號債權憑證(該強制執行卷宗業經銷毀，參見本院
    卷第135頁)。被告復於93年間再持上開88年之債權憑證，向
    臺灣雲林地方法院聲請對原告為強制執行，經該法院以93年
    度執字第13842號受理並裁定移送本院，經本院以94年度執
    字第1046號為強制執行後，再核發債權憑證予被告。被告嗣
    復於99年間持本院核發之94年度執三字第1046號債權憑證，
    向本院聲請對原告為強制執行，並經本院於99年1月14日核
    發系爭債權憑證予被告等節，業經本院調取臺灣雲林地方法
    院93年度執字第13842號、本院94年度執字第1046號、99年
    司執字第3578號強制執行案卷核閱無誤(參見本院卷第97-10
    6、107-116、117-124頁)，並有系爭確定判決抄本在卷可憑
    (見本院卷第149-151頁)，堪以認定。被告抗辯系爭債權憑
    證所據以請求之執行名義為消費借貸請求權，要非可採。
(三)且查：
1、按票據上之權利，對本票發票人，自到期日起算；見票即付
   之本票，自發票日起算，3年間不行使，因時效而消滅；又時
   效完成後，債務人得拒絕給付；票據法第22條第1項前段、民
   法第144條第1項分別定有明文。又經確定判決或其他與確定
   判決有同一效力之執行名義所確定之請求權，其原有消滅時
   效期間不滿5年者，因中斷而重行起算之時效期間為5年，民
   法第137條第3項定有明文。再民法第146條所指從權利應包括
   已屆期之遲延利息在內。債務人於時效完成時，一經行使抗
   辯權，主權利既因時效而消滅，從權利之時效，雖未完成，
   亦隨之消滅（最高法院110年度台上字第450號判決、99年度
   台抗字第561號裁定意旨參照）。又主權利因時效消滅者，其
   效力及於從權利，民法第146條前段亦有明定。再按請求權之
   消滅時效完成後，依民法第144條第1項規定，債務人得拒絕
   給付，固係採抗辯權發生主義，債務人僅因而取得拒絕給付
   之抗辯權，債權人之債權並不因而消滅，請求權亦非當然消
   滅。惟如債務人行使此項抗辯權，表示拒絕給付，債權人之
   請求權利因而確定的歸於消滅，債務人即無給付之義務（最
   高法院97年度台上字第1113號、103年度台上第2501號判決意
   旨參照）。又按消滅時效完成後，如債權人依原執行名義或
   債權憑證聲請法院再行強制執行時，不生中斷時效或中斷事
   由終止重行起算時效之問題，債務人自非不得對之提起債務
   人異議之訴，以排除該執行名義之執行（最高法院89年度台
   上字第1623號民事裁判意旨參照）。
2、且按執行名義成立後，如有消滅或妨礙債權人請求之事由發
   生，債務人得於強制執行程序終結前，向執行法院對債權人
   提起異議之訴，強制執行法第14條第1項前段定有明文。該條
   所定債務人異議之訴，係以排除執行名義之執行力為目的，
   故該條規定所謂強制執行程序終結，係指執行名義之強制執
   行程序終結而言。而執行名義之強制執行程序，進行至執行
   名義所載債權全部達其目的時，始為終結（司法院院字第277
   6號解釋意旨參照）。準此，倘執行名義成立後有消滅或妨礙
   債權人請求之事由發生，於執行名義所載債權未因強制執行
   全部達其目的以前，債務人本有訴請排除該執行名義執行力
   之實益；苟以債權人於債務人提起債務人異議之訴後業撤回
   強制執行之聲請，本次強制執行程序形式上已終結為由，即
   謂債務人所提異議之訴欠缺權利保護要件而應駁回，設若該
   債權人日後自行、或將執行名義所載債權讓與第三人後，由
   受讓人再執該執行名義迭聲請法院對債務人執行，將致債務
   人須反覆提起債務人異議之訴以圖排除該執行名義之執行力
   ，徒滋無益訴訟成本，對債務人之保障實屬欠周，顯非允當
   。是於執行名義所載債權未因強制執行全部達其目的前，應
   許債務人提起異議之訴，以排除該執行名義尚未因強制執行
   達其目的部分之執行力，不因債權人於債務人起訴後撤回強
   制執行之聲請致強制執行程序形式上終結，即影響債務人異
   議之訴之權利保護要件。再強制執行法第14條規定債務人異
   議之訴，乃指債務人請求確定執行名義上之實體請求權與債
   權人現在之實體上之權利狀態不符，以判決排除執行名義之
   執行力為目的之訴訟，故提起此一訴訟之原告，得請求判決
   宣告不許就執行名義為強制執行，以排除該執行名義之執行
   力，使債權人無從依該執行名義聲請為強制執行(參見最高法
   院87年度台上字第1578號及93年度台上字第1576號等民事裁
   判意旨)。
3、查，被告於99年間取得系爭債權憑證後，直至110年10月5日
   始以系爭債權憑證為執行名義向本院聲請對原告為強制執行
   ，經本院以110年度司執字第121964號受理在案，被告繼於11
   0年11月9日再以系爭債權憑證為執行名義對原告聲請強制執
   行，經本院以110年度司執字第138226號執行在案，此經本院
   調取本院110年度司執字第121964號、第138226號執行卷核閱
   無誤(參見本院卷第125-131頁、第49-60頁)，且為被告所是
   認(見本院卷第162頁)，堪以認定。則依前開說明，系爭本票
   債權請求權時效應於99年間重新起算5年，於104年間罹於時
   效，被告遲至110年10月5日始具狀向本院聲請強制執行，
　 顯已逾5年之消滅時效期間，堪認系爭本票債權之請求權，已
   因罹於時效而消滅，原告既據此行使時效抗辯權並拒絕給付
   ，原告訴請被告不得再持系爭債權憑證為執行名義，對原告
   聲請強制執行，自屬有據。又系爭本票債權請求權既罹5年時
   效而消滅，則原告依強制執行法第14條第2項規定，訴請撤銷
   系爭執行程序，亦屬有據，應予准許。
四、綜上所述，系爭本票之票據權利已罹於5年之消滅時效，故
    原告主張時效抗辯，並依強制執行法第14條第1項規定，訴
    請被告不得持系爭債權憑證對原告為強制執行，及撤銷系爭
    執行程序，為有理由，應予准許。
五、本件事證已臻明確，兩造其餘攻擊防禦方法及所提證據，經
    審酌均於判決結果無影響，爰不予逐一論駁，併此敘明。
六、訴訟費用負擔之依據：民事訴訟法第78條。　　
中　　華　　民　　國　　111 　年　　8 　　月　　12　　日
                  民事第二庭    法  官  江奇峰
以上正本係照原本作成。
如對本判決上訴，須於判決送達後20日內向本院提出上訴狀。如
委任律師提起上訴者，應一併繳納上訴審裁判費。
中　　華　　民　　國　　111 　年　　8 　　月　　15　　日
                                書記官  黃雅慧

本票附表：(依本院87年度中簡字第2465號民事判決附表編號1、2而為記載，見本院卷第151頁)            編號 發票日(民國) 票面金額(新臺幣) 到期日(民國) 票據號碼 1 84年12月9日 170萬元 86年10月8日 00000000 2 84年10月28日 170萬元 86年10月29日 00000000